臺灣臺北地方法院刑事判決　　　　　　　　　　　　　　九十年度訴字第六三八號
　　公　訴　人　臺灣臺北地方法院檢察署檢察官
　　被　　　告　乙○○
　　指定辯護人　甲○公設辯護人　唐禎琪
右列被告因偽造有價證券等案件，經檢察官提起公訴（九十年度偵字第九二四二號）
，甲○判決如左：
    主      文
乙○○共同行使偽造私文書，足以生損害於公眾及他人，累犯，處有期徒刑柒月。
如附表所示之偽造署押及變造「劉泰富」駕駛執照上「乙○○」之照片壹枚沒收。
    事      實
一、乙○○有殺人、賭博前科，於民國八十四年三月間，因違反動產擔保交易法案件
    ，經甲○判處有期徒刑三月確定，於八十四年九月三十日易科罰金執行完畢（公
    訴人誤載為八十四年八月十五日執行完畢）；於八十四年五月間，又因違反麻醉
    藥品管理條例等案件，經甲○判處有期徒刑一年二月，嗣經台灣高等法院撤銷改
    判為有期徒刑一年四月確定，於八十六年十月二十三日縮短刑期假釋出監，於八
    十七年三月二十四日縮刑期滿未經撤銷假釋而執行完畢。於八十八年九月間，又
    因犯偽造文書罪，經甲○判處有期徒刑五月，嗣經台灣高等法院駁回上訴確定，
    於八十九年十一月三十日執行完畢，同年十二月一日出監。於八十九年十月間，
    復因犯偽造文書罪，經台灣台東地方法院判處有期徒刑七月，並經台灣高等法院
    花蓮分院駁回上訴確定（現在台灣台北監獄執行中，指揮書執畢日期為九十一年
    六月十三日）。
二、乙○○不知悔改，因其涉犯偽造文書案件拒未到案執行而遭台灣台北地方法院檢
    察署發布通緝，逃亡期間，為免被識破身分並逃避追緝，竟與姓名年籍不詳自稱
    「陳源松」（或自稱林源森，綽號「小李」）之成年男子基於共同變造特種文書
    之犯意聯絡，由乙○○在不詳時、地將其所有之照片一枚交予陳源松，由陳源松
    在某不詳處所，以將乙○○照片換貼在駕駛執照上之方式，變造「劉泰富」普通
    小型車駕駛執照一枚，陳源松於變造完畢後，即於八十九年五月八日某時，在台
    北市景美某便利商店前，將該變造駕駛執照交予乙○○，乙○○則交付陳源松新
    台幣（下同）一萬元作為代價，足以生損害於公路監理機關對駕駛執照管理之正
    確性及劉泰富（該枚駕駛執照係劉泰富於同年四月二十三日十一時許在桃園縣南
    崁某處失竊）。乙○○進而與陳源松基於共同意圖為自己不法之所有、行使偽造
    私文書及行使變造特種文書之犯意聯絡，於八十九年五月八日二十三時三十分許
    ，至台北縣新店市○○路○段一五五號（公訴人誤載為台北縣新店市○○路○段
    一五五號）百鴻小客車租賃有限公司，由乙○○持上開變造駕駛執照冒名劉泰富
    ，向該公司實際負責人張龍山承租車號ＵＩ－一六七八號自用小客車而行使該變
    造駕駛執照，向張龍山佯稱僅租四日，承租人並願先行支付租金一萬元（每日租
    金二千五百元），雙方談妥條件後，乙○○遂偽以劉泰富名義在汽車出租約定切
    結書上填寫劉泰富之姓名、地址、電話及身分證號碼，並於其上偽造劉泰富之署
    名及按捺指印（乙○○偽造署名及按捺指印之處所詳如附表編號一至三號所示）
    而偽造承租人為劉泰富名義之汽車出租約定切結書，並於該汽車出租約定切結書
    所附供擔保用之票號０二八八八五號空白商用本票上偽造劉泰富署名一枚，並填
    寫地址、身分證字號及發票日（尚未書寫金額等必要記載事項，所涉偽造有價證
    券罪嫌部分不另為無罪判決之諭知，理由詳如後述），並於其上按捺指印一枚；
    陳源松並以連帶保證人之身分在上開汽車出租約定切結書上填寫姓名、出生年月
    日、地址、電話及身分證號碼並在其上簽署陳源松署名並按捺指印，繼由乙○○
    將上開汽車出租約定切結書連同該未完成之本票持交百鴻小客車租賃有限公司實
    際負責人張龍山收執而行使之，足以生損害於公路監理機關對駕駛執照管理之正
    確性、百鴻小客車租賃有限公司及劉泰富，張龍山因此陷於錯誤，將車牌號碼Ｕ
    Ｉ－一六七八號自用小客車交予乙○○及陳源松使用。嗣張龍山於八十九年五月
    十二日租期屆至後仍未見乙○○前來還車，始知受騙，並於同年六月十九日，收
    受台北市政府妨害交通車輛拖吊及保管場通知，始尋回該車。
三、案經張龍山訴由台北縣警察局新店分局報請台灣台北地方法院檢察署檢察官偵查
    起訴。
    理      由
一、右揭事實，業據被告乙○○坦承不諱，核與告訴人張龍山指訴情節相符，復經證
    人劉泰富證述明確，又有行車執照影本、變造劉泰富駕駛執照影本、台北市政府
    妨害交通車輛拖吊及保管費收據影本、扣案之偽造汽車出租約定切結書及票號０
    二八八八五號本票、內政部警政署刑事警察局八十九年七月十三日（八九）刑紋
    字第九０七０九號函、內政部警政署刑事警察局鑑定書一份附卷可稽，是被告自
    白顯與事實相符，本案事證明確，被告犯行堪以認定。
二、查被告乙○○與姓名年籍不詳自稱陳源松之成年男子，共同基於變造特種文書之
    犯意聯絡，由被告提供其所有照片一枚交陳源松在右揭時、地變造劉泰富普通小
    型車駕駛執照一枚，足以生損害於公路監理機關對駕駛執照管理之正確性及劉泰
    富。又被告與陳源松共同基於意圖為自己不法之所有及行使偽造私文書、變造特
    種文書之犯意聯絡，由被告持上開變造駕駛執照冒名劉泰富，向張龍山承租自用
    小客車而行使該駕駛執照，並進而偽以劉泰富名義填寫汽車出租約定切結書、偽
    造劉泰富之署名、按捺指印而偽造該汽車出租約定切結書，並於該汽車出租約定
    切結書所附供擔保用之票號０二八八八五號空白商用本票上偽造劉泰富署押一枚
    ，並填寫地址、身分證字號及發票日，再於其上按捺指印一枚，繼由被告將上開
    汽車出租約定切結書連同該未完成之本票持交張龍山收執而行使之，足以生損害
    於公路監理機關對駕駛執照管理之正確性、百鴻小客車租賃有限公司及劉泰富。
    核被告乙○○所為，係犯刑法第二百十六條、第二百十二條之行使變造特種文書
    罪及同法第二百十六條、第二百十條之行使偽造私文書罪暨同法第三百三十九條
    第一項之詐欺取財罪，公訴意旨認被告所為之詐欺行為應依刑法第三百三十九條
    第二項之詐欺得利罪處斷，尚有未洽，惟起訴基本事實相同，爰依法變更起訴法
    條，附此敘明。又公訴人於蒞庭辯論時雖認被告尚涉有刑法上之故買贓物罪嫌云
    云，然查公訴人質之被告是否知悉該枚駕駛執照之來源為何，被告業已答稱不知
    悉（見甲○九十一年二月六日審判筆錄），而依卷內資料復查無被告對於該枚駕
    駛執照已有贓物認識之證據；況贓物罪之成立，以關於他人犯罪所得之物為限，
    若係自己犯罪所得之物，即不另成贓物罪，最高法院著有二十四年台上字第四四
    一六號判例可資參照，是本件被告既與姓名年籍不詳自稱陳源松之成年男子共同
    變造該枚劉泰富之駕駛執照，被告所為顯無從另行成立贓物罪之餘地，公訴人認
    被告尚涉犯故買贓物罪嫌而請求甲○一併審理云云，顯有誤會，附此敘明。被告
    與該姓名年籍不詳自稱陳源松之成年男子，就前揭犯行有犯意聯絡及行為分擔，
    均為共同正犯。被告偽造劉泰富署押之行為，為偽造私文書之部分行為，不另論
    罪。又變造特種文書及偽造私文書之低度行為分別為行使變造特種文書及行使偽
    造私文書之高度行為所吸收，均不另論罪。被告所犯前揭行使變造特種文書罪、
    行使偽造私文書罪及詐欺取財罪三罪間，有方法結果之牽連關係，應依刑法第五
    十五條之規定，從一重依行使偽造私文書罪處斷。查被告於八十四年三月間，因
    違反動產擔保交易法案件，經甲○判處有期徒刑三月確定，於八十四年九月三十
    日易科罰金執行完畢；於八十四年五月間，又因違反麻醉藥品管理條例等案件，
    經甲○判處有期徒刑一年二月，嗣經台灣高等法院撤銷改判為有期徒刑一年四月
    確定，於八十六年十月二十三日縮短刑期假釋出監，於八十七年三月二十四日縮
    刑期滿未經撤銷假釋而執行完畢，此有台灣高等法院檢察署刑案紀錄簡覆表一份
    在卷可稽，其前受有期徒刑之執行完畢後，於五年以內再犯本件最重本刑為有期
    徒刑以上之罪，為累犯，應依刑法第四十七條之規定加重其刑。爰審酌被告有如
    事實欄所載之前科，素行不佳、因遭通緝為逃避追緝竟起意變造駕駛執照之犯罪
    動機、目的、偽造私文書及詐欺取財之手段、被害人所受損害、生活狀況、智識
    程度暨犯罪後之態度等一切情狀，量處如主文所示之刑，以示懲儆。至被告在如
    附表編號一至三號所示之處偽造劉泰富署名及指印，爰依刑法第二百十九條之規
    定，不問屬於犯人與否，宣告沒收之。另被告在本票上偽造署名及指印之所為雖
    不構成偽造有價證券罪，然其上之署名及指印仍不失為偽造之署押（如附表編號
    四所示），該署押仍應依刑法第二百十九條之規定，不問屬於犯人與否，宣告沒
    收之。至該枚變造之劉泰富駕駛執照，雖未扣案，然亦無證據證明業已滅失，其
    上之「乙○○」照片一枚，為被告所有供犯罪所用之物，業據被告坦認在卷，爰
    依刑法第三十八條第一項第二款之規定宣告沒收之。
三、（一）公訴意旨另以：被告乙○○與「林源森」（即陳源松）共同意圖為自己不
          法所有，於八十九年五月八日二十三時三十分許，一同至位在台北縣新店
          市○○路○段一五五號之百鴻小客車租賃有限公司，持變造之劉泰富駕駛
          執照向負責人即告訴人張龍山佯稱欲租用汽車一輛，言明租期四日，並支
          付租金一萬元，並由被告乙○○為承租人、「林源森」為連帶保證人，與
          告訴人張龍山訂立租賃契約，被告乙○○並在供擔保用之票號０二八八八
          五號空白本票上，假冒劉泰富之名義，偽簽發票日期、付款地及發票人劉
          泰富之簽名一枚，在該姓名旁按捺自己之指印一枚，偽造該具有有價證券
          性質之本票一紙，並持之交予告訴人張龍山收執，因認被告此部分所為涉
          犯刑法第二百零一絛第一項、第二項之偽造有價證券及行使偽造有價證券
          罪嫌云云。
    （二）按犯罪事實應依證據認定之，無證據不得推定其犯罪事實。又不能證明被
          告犯罪者，應諭知無罪之判決，刑事訴訟法第一百五十四條、第三百零一
          條第一項分別定有明文。次按事實之認定，應憑證據，如未能發現相當證
          據，或證據不足以證明，自不能以推測或擬制之方法，為裁判基礎（最高
          法院四十年台上字第八六號判例參照）。又認定犯罪事實，所憑之證據，
          雖不以直接證據為限，間接證據亦包括在內，然無論直接或間接證據，其
          為訴訟上之證明，須於通常一般之人均不致於有所懷疑，而得確信其為真
          實之程度者，始得據之為有罪之認定，倘其證明尚未達到此一程度，而有
          合理性懷疑之存在時，即無從為有罪之認定，此亦有最高法院七十六年台
          上字第四九八六號判例可資參照。再「稱本票者，謂發票人簽發一定之金
          額，於指定之到期日，由自己無條件支付與受款人或執票人之票據」，票
          據法第三條定有明文，又「本票應記載左列事項，由發票人簽名：一、表
          明其為本票之文字。二、一定之金額。三、受款人之姓名或商號。四、無
          條件擔任支付。五、發票地。六、發票年、月、日。七、付款地。八、到
          期日。」、「未載到期日者，視為見票即付。」、「未載受款人者，以執
          票人為受款人。」、「未載發票地者，以發票人之營業所、住所或居所所
          在地為發票地。」、「未載付款地者，以發票地為付款地。」、「見票即
          付，並不記載受款人之本票，其金額須在五百元以上。」，復為票據法第
          一百二十條所明定；末按本票可以流通市面，為有價證券，苟依票據法第
          一百二十條規定而作成之票據，即應認為合法之本票，亦有最高法院三十
          一年上字第四０九號判例、四十六年度台上字第三八四號判決可資查照。
    （三）本件公訴人認被告乙○○涉有上開偽造有價證券及行使偽造有價證券之犯
          行，無非以被告乙○○之自白、告訴人張龍山之指訴、證人劉泰富之證述
          及票號０二八八八五號本票等為主要依據。訊據被告對於右揭時、地偕同
          陳源松向告訴人張龍山租車之事實坦承不諱，然堅決否認有偽造有價證券
          之犯行，辯稱：僅在該紙本票上簽名、填寫身分證字號、地址及日期並按
          捺指印，並未偽造有價證券等語。
    （四）經查：被告固對於右揭時、地在該紙票號０二八八八五號空白商用本票上
          偽造劉泰富署名一枚，填寫地址、身分證字號及發票日，並於其上按捺指
          印一枚之事實坦認在卷，惟並未供認其有偽造有價證券而堅決否認有此犯
          行，是公訴人認被告業已自白不諱，實有誤會。再就卷附之該紙商用本票
          觀之，被告係在該紙業已印妥本票二字之空白本票上發票人欄處偽造劉泰
          富署押而偽以劉泰富為發票人，並填寫劉泰富身分證字號、地址及發票日
          ，被告並未在其上填載一定之金額，且依卷內資料復查無被告有授權告訴
          人張龍山可在該紙本票上填載金額之任何證據，是該紙本票之票據必要記
          載事項尚有欠缺，被告簽發本票之行為顯未完成，該紙商用本票尚未具有
          本票之效力甚明，並非有效之有價證券，再偽造有價證券罪復不處罰未遂
          犯，是被告此部分所為，尚不構成刑法上之偽造有價證券罪甚為灼然，本
          院自難僅憑前揭被告之自白、告訴人張龍山之指訴、證人劉泰富之證述及
          票號０二八八八五號本票等遽論被告有偽造有價證券及行使偽造有價證券
          之犯行。此外，甲○復查無其他積極證據足資證明被告有公訴人所指訴之
          犯行，此部分不能證明被告犯罪，揆諸首揭說明，本應為其無罪判決之諭
          知，然因公訴人認被告此部分所為與前揭論罪科刑之部分有牽連犯之裁判
          上一罪關係，爰不另為無罪判決之諭知，附此敘明。
據上論斷，應依刑事訴訟法第二百九十九條第一項前段、第三百條，刑法第二十八條
、第二百十六條、第二百十條、第二百十二條、第三百三十九條第一項、第五十五條
、第四十七條、第二百十九條、第三十八條第一項第二款，罰金罰鍰提高標準條例第
一條前段，判決如主文。
本案經檢察官王怡菁到庭執行職務
中      華      民      國      九十一      年    二    月    二十七    日
                                        臺灣臺北地方法院刑事第四庭
                                            法  官  黃  紹  紘
右正本證明與原本無異。
如不服本判決，應於判決送達後十日內，向甲○提出上訴狀。
                                            書記官  劉  新  怡
中      華      民      國      九十一      年    二    月    二十七    日
附錄本案論罪科刑法條全文
刑法第二百十條
偽造、變造私文書，足以生損害於公眾或他人者，處五年以下有期徒刑。
刑法第二百十二條
偽造、變造護照、旅券、免許證、特許證及關於品行、能力、服務或其他相類之證書
、介紹書，足以生損害於公眾或他人者，處一年以下有期徒刑，拘役或三百元以下罰
金。
刑法第二百十六條
行使第二百十條至第二百十五條之文書者，依偽造、變造文書或登載不實事項或使登
載不實事項之規定處斷。
刑法第三百三十九條：
意圖為自己或第三人不法之所有，以詐術使人將本人或第三人之物交付者，處五年以
下有期徒刑、拘役或科或併科一千元以下罰金。
以前項方法得財產上不法之利益或使第三人得之者亦同。
前二項之未遂犯罰之。
